臺灣板橋地方法院刑事判決　　　　　　　　 94年度自字第1號
自　訴　人　友賢科技有限公司
法定代理人　乙○○
代　理　人　魯寶文律師
被　　　告　甲○○
選任辯護人　張智剛律師
上列被告因業務侵占案件，經自訴人提起自訴，本院判決如下：
    主  文
甲○○連續意圖為自己不法之所有，而侵占對於業務上所持有之
物，處有期徒刑拾月。
    事  實
一、甲○○自民國93年9 月1 日起任職友賢科技有限公司（下稱
    友賢公司）擔任會計，負責進出帳等會計業務，為從事業務
    之人，竟基於意圖為自己不法所有之概括犯意及業務登載不
    實之犯意，連續侵占業務上所持有之款項共計新臺幣（下同
    ）499,412 元，並在其業務上所製作之現金帳為不實記載，
    其詳情如下：
（一）分別於93年10月4 日、93年10月5 日、93年10月6 日、93
      年10月13日、93年10月21日、93年10月21日，收取業務員
      繳回之貨款134,000 元、112,000 元、800 元、106,000
      元、18,848元、1,764 元後，未繳回公司而侵占入己。
（二）於93年10月14日，經手友賢公司所有之107,000 元之際，
      僅存入81,000元至友賢公司設在華南商業銀行之帳戶，而
      將餘款26,000元侵占入己；且為掩飾該侵占犯行，明知其
      僅存入81,000元，竟將「存入107,000 元」之不實事項登
      載於其業務上作成之現金帳，足以生損害於友賢公司。
（三）於93年11月5 日，受託自友賢公司負責人乙○○之銀行帳
      戶提領950,000 元後，僅存入600,000 元至友賢公司設在
      華南商業銀行之帳戶，及存入300,000 元至友賢公司設在
      土地銀行之帳戶，餘款50,000元則侵占入己。又於93年11
      月9 日，受託自友賢公司負責人乙○○之銀行帳戶提領
      500,000 元後，僅存入300,000 元至友賢公司設在華南商
      業銀行之帳戶，及存入150,000 元至友賢公司設在土地銀
      行之帳戶，餘款50,000元則侵占入己。
二、案經友賢公司委任魯寶文律師提起自訴。
    理  由
一、訊據被告甲○○固坦承自93年9 月1 日起擔任友賢公司之會
    計，負責進出帳等會計業務，惟矢口否認上開犯行，辯稱：
    伊沒有侵占公司款項云云。但查，上揭事實，業據自訴人指
    訴綦詳，且：
（一）上揭事實（一）部分，業經證人即友賢公司業務員丁○○
      、丙○○於本院94年7 月13日審理時結證稱：有將前開自
      客戶處收取之貨款交給被告等語，並有各該銷貨單、現金
      收入傳票附卷可稽，其中銷貨單部分被告並坦承有於其上
      簽名。被告雖辯稱：銷貨單係業務部門要出貨前所製作，
      並通知會計部門知悉，伊簽名僅代表知悉出貨之事，不代
      表已收取款項，而伊在知悉有銷貨單後，為避免事忙忘記
      ，會先寫一份傳票，但在未收到款項前傳票並不會簽名用
      印云云，然商業會計法第33條規定，非根據真實事項，不
      得造具任何會計憑證，並不得在帳簿表冊作任何記錄，被
      告既身為會計從業人員，自應明悉上開規定，要無在未收
      取現金之前即已製作完成現金收入傳票之理；況衡諸常情
      ，銷貨單雖係業務部門出貨前所製作，惟出貨並不須經會
      計部門之核可，是核無於出貨前要求會計在上面簽名之必
      要，其上會計之簽名顯係公司出貨收得貨款後，業務員將
      貨款及銷貨單交予會計時會計所為，以作為公司會計收訖
      貨款之證明，並據而製作現金收入傳票。再參諸被告自承
      93年10月21日之銷貨單上「折讓300 元」為其所書，若被
      告未收取業務員交付之貨款，何以知悉業務員折讓300 元
      予客戶之情？是被告上開所辯，尚不足採。
（二）上揭事實（二）部分，有卷附現金帳、友賢公司華南商業
      銀行帳戶存摺影本可資佐憑，被告亦於本院94年9 月13日
      審理時自承現金帳上之有關科目為其所記載，是此部分事
      證明確。
（三）上揭事實（三）部分，被告自承受友賢公司負責人乙○○
      之託經手此部分金額之提領及存入，復有取款憑條、會計
      傳票憑證、友賢公司設在華南商業銀行及土地銀行之帳戶
      存摺影本在卷足憑。被告雖辯稱：雖提領與存入之金額共
      有100,000 元之差距，然此係因乙○○要伊先留100,000
      元不用存，伊便放在抽屜內，後來乙○○就將錢取走云云
      ，然被告始終未能證明有將該100,000 元交付予乙○○之
      事實。又被告雖空言附會友賢公司設在土地銀行之帳戶在
      93 年11 月10日有一筆存入100,000 元之交易紀錄，可證
      明該100,000 元確經乙○○取走後存入云云，然被告實未
      能證明上開兩筆100,000 元之同一性，況衡諸前述乙○○
      存、取款事務多交由公司會計處理而非親自處理，及乙○○於93年11月9 日交待被告自其個人帳戶取款500,000 元
      後轉存公司帳戶，依理應無方於93年11月9 日要被告留存
      50,000元現金不存入銀行帳戶後，旋於翌日親自向會計取
      回該筆款項並存入銀行之可能。從而，被告前揭所辯，亦
      不足取。
（四）綜上所述，本件事證明確，被告上揭犯行洵堪認定，應依
      法論科。
二、核被告所為，係犯刑法第215 條之業務上文書登載不實罪，
    及同法第336 條第2 項之業務侵占罪。其先後多次業務侵占
    犯行，時間緊接，方法相同，觸犯構成要件相同之罪，顯係
    基於概括犯意反覆為之，為連續犯，依刑法第56條規定，以
    一罪論，並加重其刑。又其所犯上開兩罪間，有方法結果之
    牽連關係，為牽連犯，應從一重之業務侵占罪處斷。自訴意
    旨雖未敘及被告如事實欄（二）部分所載之業務上文書登載
    不實犯行，然該部分事實與自訴人自訴之業務侵占事實既有
    牽連犯之裁判上一罪關係，應為自訴效力所及，本院自應併
    予審究。爰審酌被告不思以合法途徑獲取財富，竟利用職務
    之便侵占公司金錢，犯後未坦承犯行，尚無悔意，及其如事
    實欄所述之犯罪手段、侵占數額等一切情狀，量處如主文所
    示之刑，以資懲儆。
三、自訴意旨另認被告尚有下列犯行：（一）於93年11月12日收
    取業務員繳回之貨款118,000 元後，侵占入己。（二）於93
    年11月1 日，自友賢公司銀行帳戶提領80,000元，然在現金
    帳上記載僅提領70,000元，以此方式將差額10,000元侵占入
    己。（三）於93年11月3 日，自友賢公司之銀行帳戶提領
    20,000元後，未詳實登載於現金帳，而將該款侵占入己。惟
    查：
（一）自訴人認被告於93年11月12日侵占貨款118,000 元部分：
      證人丁○○雖於本院94年7 月13日審理時證稱：有將
      118,000 元之貨款交給被告云云，然觀諸卷附以為佐證之
      會計傳票憑證1 紙係電腦製作，且未經被告簽名，被告復
      否認此傳票為其製作，是尚無從認定該會計傳票憑證確係
      被告作成，要不能僅憑身為自訴人公司員工、且亦曾經手
      上開貨款之證人丁○○證言，即遽認被告確有侵占此部分
      款項。
（二）自訴人認被告分別於93年11月1 日、同年月3 日侵占
      10,000 元 及20,000元部分：本院於94年9 月13日審理時
      提示自證10現金帳之原本予被告檢視後，被告稱該頁現金
      帳截至93年11月4 日止之記載均非其所為，而係公司當時
      尚有另名會計白芳真所為等語。經核現金帳93年11月4 日
      部分確實蓋有「白芳真」印文，且該頁至93年11月4 日止
      之記載筆跡確與其他被告自承為其所書部分有所差異，是
      該頁現金帳93年11月1 日「領現國際商銀　70,000」之記
      載即難認係被告所為，更無從據以推認被告有上開侵占差
      額10,000元之犯行。而93年11月3 日友賢公司既尚有另名
      會計白芳真，是縱自訴人提出友賢公司銀行帳戶存摺影本
      表示當日遭提領20,000元但未記入現金帳，亦無從證明係
      被告所為，自難認被告侵占該筆20,000元之款項。
（三）綜上所述，自訴人認被告侵占前述款項，尚乏依據，惟自
      訴意旨認此部分與前開論罪科刑部分有裁判上一罪關係，
      本院爰不另為無罪之諭知，附此敘明。
據上論斷，應依刑事訴訟法第 343 條、第 299 條第 1 項前段
，刑法第56條、第336 條第2 項、第215 條、第55條，罰金罰鍰
提高標準條例第1 條前段，判決如主文。
中　　華　　民　　國　　94　　年　　9 　　月　　27　　日
                  刑事第十六庭審判長法　官　陳鴻清
                  　　　　　　　　　法　官　朱嘉川
                  　　　　　　　　　法　官　歐陽漢菁
以上正本證明與原本無異
如不服本判決應於送達後10日內向本院提出上訴狀
                                    書記官　呂妍旻
中　　華　　民　　國　　94　　年　　9 　　月　　27　　日
附錄本案論罪科刑法條全文：
刑法第215條：
從事業務之人，明知為不實之事項，而登載於其業務上作成之文
書，足以生損害於公眾或他人者，處三年以下有期徒刑、拘役或
五百元以下罰金。
刑法第 336條第2項：
對於業務上所持有之物，犯前條第1 項之罪者，處6 月以上、5
年以下有期徒刑，得併科三千元以下罰金。
